【裁判字號】    97,台上,1820
【裁判日期】    970430
【裁判案由】    違反槍砲彈藥刀械管制條例
【裁判全文】
最高法院刑事判決            九十七年度台上字第一八二０號
上  訴  人  甲○○
上列上訴人因違反槍砲彈藥刀械管制條例案件，不服台灣高等法
院高雄分院中華民國九十七年一月十五日第二審更審判決（九十
六年度重上更(三)字第二二號，起訴案號：台灣屏東地方法院檢察
署八十七年度偵字第六八０八號），提起上訴，本院判決如下：
    主  文
原判決撤銷，發回台灣高等法院高雄分院。
    理  由
本件原判決撤銷第一審諭知上訴人甲○○無罪之判決，改判論處
上訴人未經許可，製造可發射子彈具有殺傷力之改造玩具手槍罪
刑；固非無見。
惟查：(一)刑事訴訟法第一百九十六條固規定：證人已由法院合法
訊問，且於訊問時予當事人詰問之機會，其陳述明確別無訊問之
必要者，不得再行傳喚。然必須證人經法院合法訊問，其陳述明
確，且該證人於訊問時予當事人詰問之機會，始有不得再傳喚之
情形。本件證人劉麗雪雖經第一審及原法院上訴審訊問，惟法院
於訊問證人劉麗雪時並未予當事人及辯護人詰問之機會，有各該
訊問筆錄附卷可憑。乃上訴人於民國九十六年七月二十四日審判
期日曾聲請傳喚證人劉麗雪加以詰問，審判長竟當庭駁回上訴人
之聲請，有該審判筆錄可按（見原法院重上更(三)卷第九八、九九
頁），揆之上開規定，其所踐行之訴訟程序即有違誤。(二)科刑之
判決書，其事實之認定與理由之說明，必須互相一致，方為適法
。原判決於事實欄內認定「嗣因警曾對關係人張士哲聲請監聽，
得知甲○○（上訴人）有改造手槍之行為後，於八十七年七月三
十一日下午一時許，持搜索票前往上址搜索……」（見原判決正
本第一頁）；似認警方係於監聽案外人張士哲時，得知上訴人有
改造槍枝之犯行後，始搜索上訴人住處而查獲上開犯行；但於理
由內卻說明：「另台北縣警察局蘆洲分局固曾將該分局偵辦甲○
○涉嫌違反槍砲彈藥刀械管制條例案件通訊監察譯文摘要紀錄資
料函送原審（第一審）法院附卷，然上開監察譯文之時間均係本
件案發時間八十七年七月三十一日以後所紀錄者，此觀該監察譯
文摘要紀錄甚明，是證人林傳德上開所述先向檢察官聲請對張士
哲監聽，確認無誤後，再聲請搜索票查獲本件扣案槍枝等情，顯
有瑕疵，此部分監聽紀錄固不足以為被告甲○○（上訴人）不利
之認定。……。且證人林傳德於本院（原審）再次訊問時已改稱
『我們是抓到甲○○以後，才向檢察官聲請對甲○○等人實施監
聽』」（見原判決正本第十八、十九頁），則認警方係查獲上訴
人改造槍枝犯行後，才實施監聽，其事實之認定與理由之說明，
互相矛盾，要難謂為適法。(三)證據之證明力，由法院本於確信自
由判斷，但不得違背經驗法則及論理法則，刑事訴訟法第一百五
十五條第一項定有明文。又告訴人、證人之陳述有部分前後不符
，或相互間有所歧異時，究竟何者為可採，法院仍得本其自由心
證予以斟酌，非謂一有不符或矛盾，即應認其全部均為不可採信
；尤其關於行為動機、手段及結果等之細節方面，告訴人之指陳
，難免故予誇大，證人之證言，有時亦有予渲染之可能；然其基
本事實之陳述，若果與真實性無礙時，則仍非不得予以採信。卷
查，上訴人及證人張士哲、黃驛欽（於原法院更三審否認警方在
張士哲住處查獲有金屬鐵管一支）自第一審起始終分別供稱及證
稱：「警員在屏東縣內埔鄉○○村○○路十八號張士哲住處查獲
金屬鐵管一支」等語。核與證人即承辦警員林傳德於第一審法院
囑託台灣板橋地方法院訊問時所證：「向台灣板橋地方法院聲請
搜索票，定於八十七年七月三十一日去搜索張士哲住處，大約是
清晨六、七時，家中有張士哲及其家人，在張士哲臥室搜到一支
改造槍枝用的槍管部分」（見第一審卷第二十九頁），證人林裕
隆所證：「我們在七月三十一日早上七、八點先到張士哲住處，
在他家搜到一支改造槍管，是在張士哲房間裡面」（見同上卷第
三十一頁）各等語相符；又上訴人及證人張士哲亦分別供述及證
以：有二位警員帶張士哲到高雄樺山玩具店買回二支仿造四五玩
具手槍等語。核與證人即張士哲之母劉麗雪於第一審法院所證：
「我兒子向我拿錢，說姓楊的要借的，剛好他父母不在，要借新
台幣一萬五千元，過幾天會還我，……不知借錢何用，我從房間
出來時，警察說不會有什麼事情」（見第一審卷第一二四頁）；
證人黃驛欽所證：「到九點多時，張士哲就到房間，房間是三房
連在一起的，張士哲向他媽要錢，我有聽到」（見第一審卷第八
八頁背面），證人即樺山玩具店負責人蘇啟禎所證：「（問：張
士哲有到過你店買玩具槍嗎？）有。（問：對這二支槍有無印象
『提示照片』？）這型玩具槍我店裡有賣，是四五玩具槍，也有
這種彈殼是銅製的」（見第一審卷第一一二頁、原法院更三審卷
第一四七頁）各等語亦相符。再上訴人供陳：我到張士哲住處後
，警員林盟雄和陳進城帶張士哲到高雄，另二名警員就叫我將他
們搜到的槍管鑽孔，鑽洞以後再裝到張士哲買回來之玩具手槍等
情，亦與證人張士哲所證：「警察叫甲○○鑽鐵管，我有在現場
看他鑽，後來警察拿走了」（見原法院更三審卷第八十九頁），
證人黃驛欽所證：「二個警察帶張士哲出去，另二個就帶甲○○
到空地旁邊鑽槍管」（見第一審卷第九０頁）、「（問：你如何
知道另外有二個警察帶甲○○到空地鑽鐵管？）我從窗戶排氣孔
看到他們拿工具，他們拿什麼工具我不清楚，但我有聽到電鑽的
聲音」（見原法院更三審卷第八十四頁）等語相符。是上訴人及
證人張士哲、黃驛欽、林傳德、林裕隆對於警員有在張士哲住處
查獲鐵管一支；上訴人及證人張士哲、蘇啟禎對於張士哲有向蘇
啟禎買受二支玩具手槍；上訴人及證人張士哲、黃驛欽對於警員
要上訴人鑽鐵管，將之裝在玩具手槍上等事實，雖其等所供細節
稍有出入，但其等對於警員在張士哲住處查獲鐵管一支及警員帶
張士哲外出購買二支玩具手槍暨警員要上訴人鑽鐵管裝在玩具手
槍等基本事實之陳述，並無不同，能否謂其等陳述與真實性不符
，不無研求之餘地。乃原判決僅以其等陳述有些許差異暨證人林
傳德、林裕隆嗣後翻異前供改為不利於上訴人之證述，證人黃驛
欽於原法院更三審改稱：警員在張士哲住處沒有搜到什麼東西等
情，遽認上訴人及證人張士哲、黃驛欽、林傳德、林裕隆、劉麗
雪、蘇啟禎上開所為有利於上訴人之陳述均不可採，而為不利於
上訴人之判決，揆之上開說明，其取捨證據、認定事實之職權行
使，難謂於經驗法則及論理法則無違。上訴意旨執以指摘原判決
不當，非無理由，應認原判決仍有撤銷發回更審之原因。
據上論結，應依刑事訴訟法第三百九十七條、第四百零一條，判
決如主文。
中    華    民    國  九十七  年    四    月   三十   日
                      最高法院刑事第九庭
                          審判長法官  林  永  茂
                                法官  吳  昆  仁
                                法官  蘇  振  堂
                                法官  蕭  仰  歸
                                法官  何  菁  莪
      本件正本證明與原本無異
                                      書  記  官
中    華    民    國  九十七  年    五    月    五    日
                                                      K


司法院資訊處製作；財團法人民間司法改革基金會備份。
